【裁判字號】    92,交上訴,7
【裁判日期】    920429
【裁判案由】    過失致死
【裁判全文】
臺灣高等法院花蓮分院刑事判決                      九十二年度交上訴字第七號
    上  訴  人  甲○○
    即  被  告
    選任辯護人  郭重鑾律師
右上訴人即被告因過失致死案件，不服臺灣臺東地方法院八十五年度交訴字第八號中
華民國九十一年十二月二十五日第一審判決（起訴案號：臺灣臺東地方法院檢察署九
十一年度偵字第六八九號）提起上訴，本院判決如左：
    主  文
上訴駁回。
    事  實
一、甲○○於民國（下同）九十年九月十四日上午十時許，駕駛車牌號碼ＷＲ∣六四
    九二號自小貨車，前往臺東縣臺東市○○路○段五五二號陳欣盈處，幫忙搬運洗
    手台，其本應注意汽車在交岔路口十公尺內禁止臨時停車之處所，不得臨時停車
    ，且臨時停車時，應依車輛順行方向緊靠道路右側。而依當時之天候晴、日間自
    然光線、路面乾燥無缺陷、視距良好，並無不能注意之情事，竟疏未注意，而將
    上開自小貨車臨時停放在前開中興路四段五五二號前，即中興路與太平路之交岔
    路口十公尺內，且未緊靠道路右側停車，而佔用由北往南之機車優先車道，妨礙
    機車之通行。適有李德揚騎乘車牌號碼ＰＴＯ－四二○號重型機車，沿臺東縣臺
    東市○○路由北往南行經該路四段五五二號前方，因見甲○○之自小貨車佔用機
    車道，遂偏左騎入外側快車道。詎當時吳明聰（經原審判處有期徒刑六月，如易
    科罰金，以三百元折算一日確定）駕駛車號ＫＷ—六二六號營業大貨車行經該處
    ，亦疏於注意車前狀況及保持超車之安全距離，即貿然由外側快車道自李德揚之
    左後方超越，大貨車右後方擋泥板因而擦撞李德揚之機車，並撞擊其左側肩膀，
    致李德揚及所乘機車失去控制，應聲倒地，李德揚因此受有顱骨骨折及顱內出血
    等傷害。甲○○發現後打電話報警，李德揚經送醫急救後，延至翌日下午三時五
    十五分許，不治死亡。
二、案經臺灣臺東地方法院檢察署檢察官相驗後自動檢舉偵查起訴。
    理  由
一、訊據上訴人即被告矢口否認過失致死之犯行，辯稱伊縱有違規停車，僅應負行政
    罰鍰。且被害人李德揚騎乘機車之行駛位置與事故發生後之機車刮地痕，始終在
    外側快車道上，則被告將車暫時緊靠路邊右側停放，應未影響機車之行車安全。
    況交岔路口十公尺內停車之情形，所在皆是，但發生事故者，萬不及一，亦即有
    此同一條件，而依客觀之審查，不必皆發生此結果，則條件與結果不相當。因之
    ，本件車禍之發生，應與被告將汽車停放於路邊之行為無因果關係，而係因同案
    被告吳明聰駕車擦撞所致。再者，被告對於被害人與同案被告吳明聰發生擦撞之
    行為並無預防義務，亦無法事先預見該危險，依法律及日常生活經驗，顯難苛責
    被告應負何注意義務云云。
二、經查：
  (一)被告於上揭時間將汽車停放於臺東縣臺東市○○路與太平路交岔路口十公尺內，
    即中興路四段五五二號門口之機車優先車道上之事實，業經被告於警訊、偵查、
    原審及本院審理時供承不諱，核與證人應宗佑於警訊、偵查與原審所證述之情形
    相符。復有道路交通事故調查被告表一件、現場照片二十六幀在卷可憑。而被害
    人係因本件車禍受有顱內出血、顱骨骨折之傷害，嗣經送往馬偕紀念醫院臺東分
    院急救後仍不治死亡一節，亦經臺灣臺東地方法院檢察署檢察官督同檢驗員相驗
    無訛，製有驗斷書、勘驗筆錄及相驗屍體證明書各一件，並有臺東縣警察局臺東
    分局相驗李德揚意外死亡案相片五十八幀附卷足憑。
  (二)據上開道路交通事故調查表所載事故現場圖所示，被告停放車輛之位置，距離中
    興路與太平路交岔路口，未足十公尺。再觀諸偵查卷內被告臨時停放車輛之現場
    照片與事故現場圖，上開自小貨車停放之位置，其車頭左側距離機車優先車道與
    外側快車道之白色分隔線僅零點二公尺，車尾左側則僅距離零點一公尺，車身距
    離右側道路邊線則仍有一段距離，並未緊靠道路右側停車，而係將小貨車停放於
    機車優先車道上，顯已造成行駛於上開路段機車道之駕駛人，無法正常行駛於專
    用車道，而必須閃躲於外側快車道。
  (三)被告乃由臺東市往知本即由北往南方向行駛，且車頭朝知本方向停放，迭據被告
    供述甚明。且被害人家屬乙○○於原審亦陳稱被害人當日係從馬偕醫院拿藥後，
    要回到臺東市○○路○段八一七巷二十七弄五號之住處，被害人係沿著中興路直
    走等語。是被告與被害人車輛之行駛方向應均係為由北往南等情，堪予認定。故
    卷附事故現場圖上標示北方之箭頭，顯與被告及被害人行駛車輛所示之方向相反
    ，核屬有誤，併此敘明。
  (四)按在交岔路口、公共汽車招呼站十公尺內，不得臨時停車。臨時停車時，應依車
    輛順行方向，緊靠道路右側，道路交通安全規則第一百十一條第一項第二款、第
    二項前段定有明文。被告為領有駕駛執照之人，自應注意上開規定，避免危險發
    生，而依當時之天候晴、日間自然光線、路面乾燥無缺陷、視距良好，並無不能
    注意之情事，有道路交通事故調查表在卷可參。被告竟於交岔路口十公尺內之路
    邊機車道違規停放自小貨車，且未緊靠道路右側停車，使機車車道受阻，致被害
    人不得不向左偏至外側快車道行駛，因而與同案被告吳明聰發生擦撞而生死亡之
    結果，其有過失已明。此外，本件經送請鑑定結果，亦認被告於交叉路口十公尺
    內之路邊違規停放自小貨車，造成路障，影響慢車道之行車安全，為造成本件車
    禍之發生之原因之一，有臺灣省花東區車輛行車事故鑑定委員會九十年十月二十
    五日花鑑字第九○○五二六號函，以及臺灣省車輛行車事故覆議鑑定委員會九十
    年十二月二十八日府覆議字第九○二四六六號函各一份附卷足憑。綜上跡證，被
    告違規臨時停車係造成本件車禍發生之原因，且與被害人死亡之結果有因果關係
    ，至為明顯。
  (五)按刑法上之過失，其過失行為與結果間，在客觀上具有相當因果關係。所謂相當
    因果關係，係指依經驗法則，綜合行為當時所存在之一切事實，為客觀之事後審
    查，認為在一般情形下，有此環境、有此行為之同一條件，均可發生同一之結果
    者，則該條件即為發生結果之相當條件，行為與結果即有相當之因果關係。最高
    法院七十九年台上字第七九二號判例可資參照。又機車優先車道標線，用以指示
    機器腳踏車優先行駛之車道；「禁行機車」標字，用以告示本車道禁止機器腳踏
    車通行，道路交通標誌標線號誌設置規則第一百七十四條之一第一項、第一百七
    十八條分別定有明文。本案肇事路段，其外側快車道路面上繪有「禁行機車」之
    標字，此有現場照片附於相驗卷內可參，依前開法律規定，被害人本不得行駛於
    外側車道上，而僅得行駛於機車優先車道上。詎因被告將其小貨車停放於交岔路
    口十公尺內之機車優先車道上，被害人為閃避前方阻擋車道之被告車輛，乃被迫
    行駛於外側快車道，致與同案被告吳明聰駕駛之車輛發生擦撞。是依經驗法則為
    客觀之事後審查，在一般情形之下，綜合被告與同案被告吳明聰之過失行為，均
    已足發生相同之結果，被告之過失行為與被害人死亡結果之間，應有相當因果關
    係。至於被害人所駕駛機車之擦地痕與撞擊點雖均位於外側快車道上，而非由機
    車優先車道偏向外側快車道，然此適足以證明被害人確係因被告將小貨車停放於
    機車優先車道，阻礙其行進方向，而被迫行駛於外側快車道之事實。縱使當地車
    輛違規佔用機車優先車道之情形嚴重，發生車禍之結果鮮少，然此違規屬於常態
    之辯詞，顯不得執為卸免被告責任之藉口。再者，被告違規停車之行為除構成行
    政罰之要件之外，如同時構成刑事處罰之要件時，非不得依法予以刑事追訴處罰
    。被告所為辯解，均非有理，無以採信。
  (六)綜上所述，本件事證明確，被告之犯行，堪予認定，應依法論科。
三、核被告所為，係犯刑法第二百七十六條第一項之過失致死罪。被告固於本件車禍
    事故發生後，打電話報警，惟被告自警訊以迄偵審中，均以肇事車禍與其無關而
    一再否認犯罪，此觀各該警訊及偵審筆錄自明，是其報警之行為核與自首要件並
    不相符，附此說明。原審依刑法第二百七十六條第一項、第四十一條第一項前段
    ，罰金罰鍰提高標準條例第一條前段、第二條，並審酌被告之素行、智識程度、
    生活狀況、本件車禍之過失程度，及被告迄今未與被害人家屬達成民事和解，賠
    償被害人家屬之損害，且犯罪後一再否認犯行等情狀，量處被告有期徒刑五月，
    及諭知易科罰金之折算標準。其認事用法核無違誤，量刑亦稱允當。被告上訴，
    仍執前詞否認犯罪，為無理由，應予駁回。
據上論斷，應依刑事訴訟法第三百六十八條，判決如主文。
本案經檢察官翟光軍到庭執行職務。
中      華      民      國      九十二      年      四      月  二十九  日
                                  審判長法官  吳  鴻  章
                                        法官  張  健  河
                                        法官  林  慶  煙
右為正本證明與原本無異。
如不服本判決，應於判決送達後十日內向本院提出上訴狀。其未述理由者，並應於
提出上訴狀後十日內向本院補提理由狀(須附繕本)。
                                      書記官  陳  萬  山
中      華      民      國      九十二      年      四      月  二十九  日


司法院資訊處製作；財團法人民間司法改革基金會備份。
